【裁判字號】    95,台上,2432
【裁判日期】    951102
【裁判案由】    請求塗銷所有權移轉登記
【裁判全文】
最高法院民事裁定            九十五年度台上字第二四三二號
上  訴  人  丙○○
訴訟代理人  徐克銘律師
被 上訴 人  甲○○
            乙○○
共      同
訴訟代理人  蕭顯榮律師
上列當事人間請求塗銷所有權移轉登記事件，上訴人對於中華民
國九十四年十二月二十七日台灣高等法院台中分院第二審判決（
九十四年度重上字第二○號），提起上訴，本院裁定如下：
    主  文
上訴駁回。
第三審訴訟費用由上訴人負擔。
    理  由
按上訴第三審法院，非以原判決違背法令為理由，不得為之。又
提起上訴，上訴狀內應記載上訴理由，表明原判決所違背之法令
及其具體內容，暨依訴訟資料合於該違背法令之具體事實，其依
民事訴訟法第四百六十九條之一規定提起上訴者，並應具體敘述
為從事法之續造、確保裁判之一致性或其他所涉及之法律見解具
有原則上重要性之理由。同法第四百六十七條、第四百七十條第
二項定有明文。而依同法第四百六十八條規定，判決不適用法規
或適用不當者，為違背法令；依同法第四百六十九條規定，判決
有該條所列各款情形之一者，為當然違背法令。是當事人提起上
訴，如以同法第四百六十九條所列各款情形為理由時，其上訴狀
或理由書應表明該判決有合於各該條款規定情形之具體內容，及
係依何訴訟資料合於該違背法令之具體事實。如依同法第四百六
十八條規定，以原判決有不適用法規或適用法規不當為理由時，
其上訴狀或理由書應表明該判決所違背之法令條項，或有關判例
、解釋字號，或成文法以外之習慣或法理等及其具體內容，暨係
依何訴訟資料合於該違背法令之具體事實，並具體敘述為從事法
之續造、確保裁判之一致性或其他所涉及之法律見解具有原則上
重要性之理由。上訴狀或理由書如未依上述方法表明，或其所表
明者與上開法條規定不合時，即難認為已合法表明上訴理由，其
上訴自非合法。本件上訴人對於原判決提起上訴，雖以該判決違
背法令為由，惟核其上訴理由狀所載內容，係就原審取捨證據、
認定事實之職權行使，指摘其為不當，並就原審已論斷者，泛言
未論斷，而未表明該判決所違背之法令及其具體內容，暨依訴訟
資料合於該違背法令之具體事實，並具體敘述為從事法之續造、
確保裁判之一致性或其他所涉及之法律見解具有原則上重要性之
理由，難認其已合法表明上訴理由。依首揭說明，應認其上訴為
不合法。末查系爭土地買賣契約書載明買賣價金為新台幣（下同
）八千二百八十萬元，且其金額係上訴人親自向銀行查詢確認後
始據以書立於契約書，並經證人邱怡正、魏助協證述明確。兩造
間買賣契約無意思表示不一致情事，為原審確定之事實，則不論
上訴人所交付之系爭十三張本票其總金額為七千一百三十萬元或
為七千二百四十一萬元，上訴人仍無從主張系爭土地買賣契約為
不成立，據以請求被上訴人塗銷土地所有權移轉登記。又按被詐
欺而為意思表示者，依民法第九十二條第一項之規定，表意人固
得撤銷其意思表示，惟主張被詐欺而為表示之當事人，應就此項
事實負舉證之責任，本院著有四十四年台上字第七五號判例。本
件上訴人就其如何因被詐欺而為買賣契約表示，並未舉證證明，
且原審既已認定上訴人無因被詐欺而為意思表示之情事，即無關
其是否應於發見被詐欺後一年內為撤銷意思表示之問題。原判決
認上訴人未於上開除斥期間內撤銷買賣之意思表示云云，為不利
上訴人之判斷，要屬贅論。是上訴人就原判決關於系爭十三張本
票總金額認定有誤及贅列上開理由，所為之指摘，對判決結果並
無影響，原審判決上訴人敗訴，並無違背法令，併予敘明。
據上論結，本件上訴為不合法。依民事訴訟法第四百八十一條、
第四百四十四條第一項、第九十五條、第七十八條，裁定如主文
。
中    華    民    國  九十五  年   十一   月    二    日
                      最高法院民事第二庭
                          審判長法官  蕭  亨  國
                                法官  陳  淑  敏
                                法官  葉  勝  利
                                法官  高  孟  焄
                                法官  劉  靜  嫻
      本件正本證明與原本無異
                                      書  記  官
中    華    民    國  九十五  年   十一   月   十三   日
                                                      v


司法院資訊處製作；財團法人民間司法改革基金會備份。
